【裁判字號】    90,聲,1018
【裁判日期】    901225
【裁判案由】    
【裁判全文】
臺灣桃園地方法院民事裁定  九十年度聲字第一○一八號
    聲  請  人  經濟部工業局中壢工業區服務中心
    法定代理人  甲○○
    相  對  人  東日工業股份有限公司
    法定代理人  乙○○
右當事人間聲請強制執行事件，本院裁定如左：
    主      文
聲請駁回。
聲請費用由聲請人負擔。
    理      由
一、相對人之法定代理人與其地址：
  (一)根據本院命聲請人提出相對人公司之公司執照，相對人公司董事長登記為伊勢昭
    治，然相對人公司業已解散，並聲報該公司董事兼總經理乙○○為清算人，業經
    本院調閱本院九十年司字第十三號卷查證無訛。
  (二)按清算人之職務包括「收取債權、清償債務」（民法第四十條第一項第二款參照
    ），清算人於其職務範圍內，亦為公司負責人（公司法第八條第二項參照）；本
    件既為聲請人要求相對人清償債務，並移送法院聲請裁定強制執行，應屬清算人
    職務範圍內，故乙○○應屬相對人之法定代理人，惟其地址則為「桃園縣龍潭鄉
    烏林村十五鄰三十號」（參見本院九十年司字第十三號卷之記載）。
二、本件聲請意旨略以：相對人公司址設「經濟部工業局中壢工業區」內，在中壢市
    ○○段第一五六七地號上設立工廠在案，地址為桃園縣中壢市○○○路十一號，
    自民國（下同）九十年七月至九十年十月，積欠聲請人一般公共設施維護費，合
    計新台幣（下同）壹萬捌仟貳佰伍拾伍元整，聲請人向其發函催繳後，卻因相對
    人公司倒閉而催繳信件被退回，故依促進產業升級條例第六十五條之規定，移送
    法院聲請裁定，以便強制執行云云。
三、按促進產業升級條例第六十五條規定：「（第一項）依第六十三條第二項設置之
    管理機關得向區內各使用人收取下列費用：一、一般公共設施維護費。二、污水
    處理系統使用費。三、其他特定設施之使用費或維護費。（第四項）工業主管機
    關開發之工業區內使用人逾期不繳納第一項之費用者，得由各該開發工業區之工
    業主管機關移送法院裁定後，強制執行。」，而同法第六十三條第二項則規定為
    ：「工業區應依下列規定設置管理機構，辦理工業區之管理有關事宜：一、工業
    主管機關開發之工業區，由各該開發工業區之工業主管機關設置。必要時，得委
    託他工業主管機關或公民營事業設置。二、：：：。」。
四、經查，本件聲請人援用之促進產業升級條例第六十五條第四項規定明示，得聲請
    移送法院裁定後強制執行之聲請人，應為「各該開發工業區之工業主管機關」，
    故「經濟部工業局」方為適格之聲請人，然而本件聲請狀之聲請人卻為「經濟部
    工業局中壢工業區服務中心」，已有聲請人不適格之情形。
五、再者，聲請人依其組織法規係國家機關（前揭促進產業升級條例第六十三條第二
    項參照），就工業區管理之有關事宜，為執行其法定職權，達到有效管理，增進
    公共利益之行政目的，而主張依前揭促進產業升級條例第六十五條之規定，移送
    法院聲請裁定，以便對相對人為行政上之強制執行，其性質應屬公法上之爭議，
    參酌大法官會議釋字第四六六號解釋意旨，此種因公法關係所生之爭議，應由行
    政法院審判之，從而本件自應向行政法院聲請裁定，乃竟向本院聲請裁定，其聲
    請顯非合法，而應予以駁回。
六、依非訟事件法第八條第二項、民事訴訟法第九十五條、第七十八條，裁定如主文
    。
中      華      民      國    九十      年     十二     月    二十五    日
                                        臺灣桃園地方法院民事第二庭
~B法      官  文衍正
右為正本係照原本作成
如不服本裁定應於送達後十日內向本院提出抗告狀，並應繳納抗告費新台幣四十五元。
中      華      民      國    九十      年     十二     月    二十五    日
~B法院書記官  劉飛龍


司法院資訊處製作；財團法人民間司法改革基金會備份。
